臺灣高等法院刑事判決　　　　　　　　　　　　　九十一年度上訴字第一五四六號
　　上　訴　人
　　即　被　告　乙○○
　　指定辯護人　本院公設辯護人王永炫
右上訴人因傷害致死案件，不服臺灣桃園地方法院，九十一年度訴緝字第一一號，中
華民國九十一年二月一日第一審判決（起訴案號：臺灣桃園地方法院檢察署八十九年
度偵字第一九三六四號、九十年度偵緝字第一三九號）提起上訴，本院判決如左：
    主  文
上訴駁回。
    事  實
一、乙○○前犯竊盜罪，經臺灣嘉義地方法院於民國八十一年十一月九日以八十一年
    度易緝字第六六號判處有期徒刑二年，復經臺灣高等法院台南分院駁回上訴確定
    ，甫於八十六年三月二十八日執行完畢。仍不知警惕，與甲○○（另行審結確定
    ）、黃耀南同係遊民，因乙○○要求黃耀南交付乞討所得之金錢，黃耀南並未交
    付，乙○○心生不滿，遂指示甲○○與其共同基於傷害黃耀南之概括犯意聯絡，
    先於八十八年十二月二日下午三時許，在其等同住之桃園縣桃園市○○路一三八
    巷四四號二樓房間內，由乙○○持該處房東所有之鐵棍、菜刀及拖鞋，甲○○則
    以拖鞋及徒手共同毆打黃耀南，並用腳踹黃耀南，致黃耀南頭部等處受有多處傷
    害；嗣乙○○與甲○○復於八十八年十二月六日下午三時許，在桃園市火車站前
    圓環，又因黃耀南未交錢予乙○○，即分持隨手撿拾之木棍毆打黃耀南之頭部、
    背部及手臂等處，致黃耀南頭頸部、背部、上肢、胸部及下肢等部位受有多處傷
    害，乙○○及甲○○即逕行離去。後經路人林志成將黃耀南送醫急救後，延至八
    十八年十二月七日凌晨一時三十五分許，黃耀南因身體多處挫傷，導致肌肉壞死
    ，造成橫紋肌溶解症及敗血症而死亡。
二、案經桃園縣警察局桃園分局報告臺灣桃園地方法院檢察署檢察官相驗後自動檢舉
    偵查起訴。
    理  由
一、訊據上訴人即被告（下稱被告）乙○○矢口否認有何傷害及傷害致死犯行，辯稱
    ：不認識被害人黃耀南，也不認識證人李家惠及林志成，伊從來沒有來過桃園，
    也沒有住過桃園市○○路一三八巷四四號二樓，證人邱政成可以證明伊當時不在
    場，邱政成曾從桃園到台中去找伊，拿一張黃耀南疑被兩名同住之流浪漢打死之
    剪報給伊看，但邱政成現已死亡，甲○○身體健壯，伊不可能威脅他打黃耀南云
    云。
二、經查：
  (一)右揭犯罪事實迭據同案被告甲○○於警、偵訊及原審審理時坦承不諱（見八十九
    年度偵字第一九三六四號偵查卷第四至第六頁、第十三至第十四頁、原審九十年
    四月十八日、五月十八日、七月九日、十月十九日訊問及審理筆錄），其於本院
    審理時亦指證不移，核與證人李家惠於警、偵訊及原審審理時證述：我住在桃園
    市○○路一三八巷四四號二樓裡面的一間房間，被告乙○○、甲○○二人及被害
    人住隔壁，八十八年十二月二日當天「阿富」叫「文林」打「阿南」，二人同時
    打，有看過被告二人拿鐵棒，拖鞋及用拳頭打被害人，被害人被他們打到地上，
    臉上都是血，他們還是用腳踹被害人之臉及屁股等情相符（見桃檢八十八年度相
    字第一八○○號卷第八頁至第十頁、第三十頁、原審九十年九月二十八日訊問筆
    錄）；並經證人林志成到庭證述：在火車站前認識被告二人，二人均為遊民，有
    七、八個遊民住在昆明街處，甲○○之個性較為溫和，乙○○喝完酒就會打人，
    因乙○○很兇，甲○○才會聽乙○○的話。八十九年十二月六日伊剛好到火車站
    圓環，看到被害人黃耀南右手臂及胸部腫大瘀血，黃耀南說是被告二人用鐵棍及
    拳頭打他，說完就休克，伊就趕快叫救護車。係因乙○○叫黃耀南拿錢給他，黃
    耀南沒給才打他等語屬實（見同上相驗卷第四至第五頁、第三十二頁、原審九十
    年五月十五日訊問筆錄）。再證人邱政成於警、偵訊時亦證稱：八十八年十一月
    中旬開始與黃耀南同住，十二月二日有目擊乙○○及甲○○二人毆打黃耀南，乙
    ○○先拿鐵棍打黃耀南，叫甲○○也一起打，李家惠也有目睹等情無訛（見同上
    相驗卷第六至第七頁背面、第三十一頁）；復經證人即桃園省立醫院服務員金幼
    君於警訊中證稱：被害人於八十八年十二月六日被送醫時，有向醫生吐訴係遭他
    人毆打等情無誤（見同上相驗卷第二頁至第三頁），綜觀上開證人之證言均與同
    案被告甲○○之自白吻合，足見共同被告甲○○之自白係屬真實。至於甲○○之
    身體雖較白胖，但被告之身體則較結實，證人林志成已證稱甲○○較溫和，乙○
    ○較兇悍，因之，不能以甲○○較白胖，被告即不可能威脅他，被告所言尚嫌無
    據。
  (二)被告乙○○於偵查中先稱不認識被害人黃耀南，亦不認識同案被告甲○○云云，
    在原審九十年五月九日訊問時又改稱：認識甲○○，但不認識黃耀南云云，前後
    所述不一，已有可疑。又被告乙○○辯稱邱政成可證明伊於案發時並不在場云云
    ，又核與邱政成於警、偵訊時證述被告乙○○確有毆打被害人等情不符；再參酌
    證人邱政成交予被告乙○○之剪報，係有關被害人黃耀南生前遭圍毆，兩同住男
    子「文林」、「阿福」涉重嫌之報導，有該剪報一張附卷可參，該報導既僅刊登
    「阿福」涉嫌，並未指出乙○○之姓名，若非邱政成知悉乙○○與該案有關，否
    則豈有將該剪報從桃園帶至台中交給乙○○詳閱之必要？李家惠於警訊及原審偵
    審中即供證：伊住桃園市○○路一三八巷四四號二樓裡面的一間房間，被告、甲
    ○○及被害人住隔壁房間（見原審卷第一六八頁），甲○○亦為相同之供述，則
    被告辯稱從沒有來過桃園，亦不曾住在上址，且不識黃耀南，顯屬脫卸刑責避就
    之詞，殊無可採，李家惠在原審審理初時翻異前詞，謂：「我聽到隔壁房間吵架
    的聲音，我偷看到甲○○拿鐵棍打黃耀南頭部、身體，．．．在火車站圓環發生
    的那一次我也有看到，有甲○○，也有黃耀南，乙○○我沒看過」（見原審卷第
    八一頁），惟嗣後又稱：「我想起來，我有看過乙○○，看過一次乙○○打黃耀
    南的耳光」（見同上揭卷第八二頁），又稱：打人的這兩個人我可以確實指認是
    甲○○、乙○○（見同上揭卷第一六九頁），而警員古英鴻在原審到庭證稱：「
    我在現場查訪，第一個找到林志成，根據他提供的線索找到李家惠，再經過李家
    惠指認，提供的資料找到乙○○」（見同上揭卷第八二頁），因之，李家惠在原
    審審理之初所謂沒看過乙○○為不實，並不足採，況乙○○九十年七月五日提出
    之答辯狀據其供稱為其親自所寫，狀稱：「我們沒有殺人，可是我們有合力打死
    者黃耀南身體，傷重致死，除乙○○一人以外，其餘的人犯此重大罪行」（見同
    上揭卷第九十四頁），果如，被告所辯當時伊不在場，其何以知其他人有共同合
    力打黃耀南致傷重死亡，亦難自圓其說，其不在場之辯解，亦難置信。
  (三)再被害人於八十八年十二月七日凌晨一時三十五分許，因身體多處挫傷，導致肌
    肉壞死，造成橫紋肌溶解症及敗血症而死亡乙節，分經檢察官督同法醫師、檢驗
    員為相驗及解剖鑑定，製有勘驗筆錄、相驗屍體證明書、驗斷書及法務部法醫研
    究所八十九年六月二日法醫所八九理字第○九五三號函暨所附之（８８）法醫所
    醫鑑字第一三六九號鑑定書各一紙在卷可稽，亦有被害人屍體及解剖照片十四張
    、桃園市○○路及桃園火車站前圓環之現場照片共十張、台灣省立桃園醫院病歷
  摘要、及該院病歷資料各一份附卷可憑。而依該鑑定報告結果觀之，被害人所受
    之傷害為：右側頸部有瘀傷及腫脹，大小為五乘五公分，頭皮頂有一表淺撕裂傷
    ，約二乘一公分。左側胸前有一擦傷併挫傷，擦傷部分大小約為二乘一公分，挫
    傷部分大小為七乘七公分。上背部大片瘀傷，大小約為十六乘八公分。右上臂有
    瘀傷及腫脹，大小為三十五乘七公分，涉及整隻上臂外側且部分表皮剝落。右手
    掌內側有瘀傷。左上臂外側有瘀傷，大小為二十乘十公分。左手掌背有瘀傷。右
    大腿及左大腿前部分別有九乘三公分及八乘七公分之瘀傷，應為鐵條打擊所造成
    。右膝部有瘀傷，大小為八乘三公分，右小腿骨頭突出處亦有瘀傷。切開右上臂
    皮膚，可見肌肉出血及壞死等情觀之，被害人受傷部位、所受傷勢、及研判行兇
    之人所持之工具，均與前開證人所述及同案被告甲○○自白之情節相符，足見被
    告乙○○與甲○○二人確有於上開二時、地，持兇器或徒手毆打被害人，且可證
    明被害人確因被告二人上開傷害行為，造成死亡之結果，兩者間並有因果關係無
    誤。至被告毆打被害人之部位，遍及全身，並非僅針對被害人之要害為之，足見
    被告於行為時應無殺人之犯意，惟其先後於八十八年十二月二日及同年月六日，
    在四日內毆打被害人二次，第一次時被害人已躺在地上，臉上都是血，且被害人
    既係遊民，受傷後自無法得到良好之治療與休養，身體已較一般人衰弱，竟又再
    次持木棍毆打被害人，使被害人受有前述傷勢，是被告對於被害人因此等傷害行
    為可能致生死亡之加重結果，客觀上應有預見之可能性，而應負此傷害致死之刑
    責。
三、綜上所述，被告乙○○犯行事證明確，自應依法論科，被告乙○○基於傷害之犯
    意，先於八十八年十二月二日毆打被害人成傷之行為，核其所為，係犯刑法第二
    百七十七條第一項之普通傷害罪；其於同年月六日再次毆打被害人成傷並造成被
    害人死亡之加重結果，係犯同法第二百七十七條第二項前段之傷害致死罪。被告
    乙○○與甲○○二人就前揭犯行，有犯意聯絡及行為之分擔，皆為共同正犯。被
    告先後二次傷害被害人之行為，均時間緊接，觸犯構成要件相同之罪名，顯係基
    於概括犯意為之，應依連續犯之規定以一傷害致人於死罪論，除法定刑為無期徒
    刑部分依法不得加重外，餘應依法加重其刑。公訴意旨雖認被告係基於各別犯意
    為之，應予分論併罰，惟被告二次毆打被害人，均係因向被害人索取乞討所得金
    錢不成而起，且二次僅相隔四日，毆打之手法亦相同，應係基於概括犯意連續為
    之，公訴人上開認定，容有誤會，附此敘明。再被告有如事實欄所載之犯罪科刑
    執行情形，有本院被告全國前案紀錄表一份在卷足憑，其於刑之執行完畢後五年
    內，再犯本件有期徒刑之罪，為累犯，除法定刑為無期徒刑部分依法不得加重外
    ，應依法遞加重其刑。
四、原審以被告犯罪事證明確，適用刑法第二十八條、第五十六條、第二百七十七條
    第二項前段、第四十七條，審酌被告與被害人黃耀南係同住一處之遊民，僅因被
    害人未交出乞討所得之金錢，即指示甲○○與其共同用鐵棍、木棍、拖鞋等物毆
    打被害人，共計二次，使被害人遍體鱗傷，第二次並在火車站前此等公眾往來頻
    繁之場所毆打被害人，對社會秩序、被害人及其家屬造成之傷害堪稱重大，且被
    告於犯罪後仍飾詞強辯，毫無悔意，態度不佳，且未對被害人家屬為任何賠償等
    一切情狀，量處有期徒刑九年。被告第一次毆打被害人所使用之鐵棍、菜刀、拖
    鞋等物，係該處之房東所有；第二次毆打被害人所用之木棍，係火車站附近隨手
    撿拾而來，均非被告所有之物，爰不予沒收，經核於法並無違誤，被告上訴意旨
    仍執陳詞否認犯罪，難認有理由，應予駁回。
據上論斷，應依刑事訴訟法第三百六十八條，判決如主文。
本案經檢察官呂丁旺到庭執行職務。
中    華    民    國    九十一    年      七        月       十七       日
                              臺灣高等法院刑事第十庭
                                  審判長法  官  溫  耀  源
                                        法  官  林  銓  正
                                        法  官  黃  金  富
右正本證明與原本無異。
如不服本判決應於收受送達後十日內向本院提出上訴書狀，其未敘述上訴之理由者並
得於提起上訴後十日內向本院補提理由書（均須按他造當事人之人數附繕本）。
                                        書記官  江  采  廷
中    華    民    國    九十一    年      七        月       十七       日
附錄：本案論罪科刑法條
刑法第二百七十七條第二項
犯前項之罪，因而致人於死者，處無期徒刑或七年以上有期徒刑，致重傷者，處三年
以上、十年以下有期徒刑。
